【裁判字號】    98,訴,75
【裁判日期】    980414
【裁判案由】    給付減資款
【裁判全文】
臺灣桃園地方法院民事判決                98年度訴字第75號
原      告  甲○○
訴訟代理人  陳錦隆律師
被      告  力宏科技股份有限公司
法定代理人  乙○○
訴訟代理人  劉鎮瑋律師
上列當事人間請求給付減資款事件，於民國98年3月31日言詞辯
論終結，本院判決如下：
    主  文
被告應給付原告新台幣伍佰參拾萬參仟伍佰壹拾元，及自民國九
十八年一月二十三日起，至清償日止，按年息百分之五計算之利
息。
訴訟費用由被告負擔。
本判決第一項於原告以新台幣壹佰柒拾柒元供擔保後，得假執行
。被告以新台幣伍佰參拾萬參仟伍佰壹拾元為原告供擔保，免為
假執行。
    事實及理由
一、按訴狀送達後，原告不得將原訴變更或追加他訴，但擴張或
    減縮應受判決事項之聲明者，不在此限；不變更訴訟標的，
    而補充或更正事實上或法律上之陳述，非為訴之變更或追加
    ，民事訴訟法第255條第1項第3款、第256條分別定有明文。
    查本件原告起訴時原聲明第1 項請求被告應給付原告新台幣
    （下同）5,303,510元，及自民國97年10月3日起至清償日止
    ，按週年利率5%計算之利息；嗣於本件訴訟進行中減縮如其
    聲明第1 項所示，核其所為訴之聲明變更僅係單純減縮利息
    請求之聲明。另原告起訴時起訴狀原列載訴外人陳永成為被
    告之法定代理人；嗣於本院98年2月5日言詞辯論期日原告聲
    明更正被告之法定代理人為乙○○，核此更正並未變更訴訟
    標的亦非變更當事人，僅屬被告之法定代理人更正，與前開
    規定尚無不符，應予准許。
二、本件原告起訴主張：原告係被告公司之股東，被告於97 年7
    月間辦理減資後，原告所持其公司股份自原有1,325,878 股
    減至795,527 股，被告已於97年7月5日辦妥減資登記在案，
    並於同年10月2 日核發減資股款予各股東，詎原告應得之減
    資股款5,303,510 元，被告迄未給付，原告不得已提起訴訟
    請求給付。至被告辯稱因原告遭其他債權人聲請法院強制執
    行其財產，經鈞院民事執行處核發執行命令，扣押原告對被
    告得請求之債權，被告不知系爭減資股款是否屬該執行命令
    扣押範圍等語，惟查：(1)依被告提出被證2、3、4、6、7 之
    鈞院執行命令所示，該執行命令所扣押者，乃為原告對被告
    之薪資債權（即原告每月得支領之各項勞務報酬包括薪俸、
    獎金、津給、補助費、研究費... 等在內）3分之1，而系爭
    減資股款之性質並非薪資債權，自非該執行命令效力所及。
    (2)又依被告提出被證1 之鈞院執行命令所示，其主旨欄僅載
    記：「債務人甲○○就其對第三人之出資，於新台幣19,057
    ,500元及執行費用新台幣152,460 元之範圍內，禁止其為移
    轉或其他處分行為云云」等語，惟因被告已發行股票，就股
    票之查封，應適用強制執行法第二章第二節「對於動產之執
    行」之規定，同章第五節「對於其他財產權之執行」之規定
    並無適用餘地。易言之，原告所持有被告發行之股票既非該
    執行命令效力所及，而得為查封之標的物，原告受領系爭減
    資股款之權利自不受限制。況原告已與該假扣押執行案之債
    權人板信商業銀行股份有限公司達成和解，並經原囑託法院
    即臺灣新竹地方法院於95年1 月25日以新院雲94執全聖字第
    1223號函通知債權人已撤回執行在案，被告尚難據以拒絕給
    付。(3)再依被告提出被證5 之鈞院執行命令所示，其主旨欄
    載記：「債務人甲○○所有在第三人力宏科技股份有限公司
    之營利債權，於343,841 元之範圍內，禁止其為移轉或其他
    處分行為云云」等語，姑不論系爭減資股款性質是否屬營利
    債權，然於該執行命令送達時（即97年5 月11日）被告尚未
    進行減資，要無減資股款可供執行之可能，故系爭減資股款
    自不受該次執行命令效力所及。甚且，該假扣押執行案之債
    權人沛華實業股份有限公司對原告提起給付運費訴訟事件，
    業經臺灣新竹地方法院97年度竹北簡字第148 號、97年度簡
    上字第61號民事判決其敗訴確定在案，則該案假扣押原因已
    歸消滅，原告刻已聲請法院撤銷假扣押裁定。基上所述，原
    告對被告請求之系爭減資股款債權，並不受上開執行命令扣
    押效力所及，被告仍應負給付之義務。為此，爰依法提起本
    件訴訟，並聲明：(一)被告應給付原告5,303,510 元，及自起
    訴狀繕本送達之翌日起至清償日止，按週年利率5%計算之利
    息。(二)願供擔保，請准為假執行之宣告。
三、被告則以：被告確實有系爭減資股款未發放給原告，惟因原
    告先前在外積欠多筆債務，經各債權人聲請法院強制執行原
    告之財產，被告即履次接獲鈞院民事執行處寄發之執行命令
    ，命其扣押原告得對被告請求之出資、薪資所得及營利所得
    等債權，為避免違反法院執行程序向原告為不當清償，致遭
    原告其他債權人轉向被告追索而損及公司權益，被告即與原
    告協商，先由被告發函向鈞院民事執行處確認系爭減資股款
    是否屬法院強制執行扣押摽的範圍，俟鈞院函覆若確認非執
    行命令效力所及者，將立即給付原告系爭減資股款。豈料，
    被告於98年1月5日向鈞院民事執行處函詢上情未待回覆前，
    原告即提出本件訴訟等情，資為抗辯，並聲明：(一)原告之訴
    及假執行之聲請均駁回。(二)如受不利判決，願供擔保，請准
    宣告免為假執行。
四、不爭執事項：
    原告為被告之股東，被告公司曾辦理減資，被告確有如原告
    請求之減資股款未發放予原告。
五、本件爭點為：系爭減資股款是否經被告提出之執行法院執行
    命令所扣押？本院認系爭減資股款並未經執行法院扣押，理
    由如下：
    被告抗辯：伊公司曾接獲鈞院民事執行處95年1 月17日桃院
    木執94年全助二字第705 號扣押命令及97年8 月18日桃院永
    執97年司執全助玄字第1496號執行命令，伊並未異議，不知
    系爭減資股款是否為該扣押命令之標的等情。經查：
    (一)本院民事執行處95年1 月17日桃院木執94年全助二字第70
      5 號扣押命令，業因債權人撤回執行，經本院民事執行處
      於95年1 月27日以桃院木執94年全助二字第705 號執行命
      令撤銷，有上揭撤銷執行命令附本院94年度執全助字第70
      5 號卷，經本院調閱前揭執行卷查核屬實，執行命令既經
      撤銷，系爭減資股款即未經該執行命令扣押。
    (二)本院民事執行處97年8 月18日桃院永執97年司執全助玄字
      第1496號執行命令係就原告對被告每月可支領之各項勞務
      報酬（包括薪資、工作獎金、年終獎金、考核獎金、績效
      獎金、紅利、津貼、補助費、研究費）債權在24,970,933
      元範圍內移轉予債權人台灣銀行股份有限公司，有上開命
      令附本院97年度司執助字第1496號卷，並經本院調閱該卷
      查核屬實，是上開執行命令係將原告對被告每月可支領之
      各項勞務報酬債權移轉予債權人台灣銀行股份有限公司，
      是該執行命令之扣押效力並不及於本件系爭減資股款。
    綜上所述，本件系爭減資股款是否經被告提出之執行法院執
    行命令所扣押。
六、從而，原告基於股東請求權，請求判決被告應給付原告5,30
    3,510 元，及自起訴狀繕本送達之翌日（即98年1 月23日）
    ，至清償日止，按年息百分之五計算之利息，為有理由，應
    予准許。另原告陳明願供擔保，聲請宣告假執行，被告陳明
    願擔保免予假執行，均核無不合，爰酌定相當擔保金額准許
    之。
七、據上論結，本件原告之訴為有理由，依民事訴訟法第78條、
    第390 條第2 項、第392 條第2 項，判決如主文。
中    華    民    國    98    年     4    月    14    日
                      民事第一庭法  官  吳爭奇
上為正本係照原本作成。
如對本判決上訴，須於判決送達後20日內向本院提出上訴狀。
中    華    民    國    98    年     4    月    15    日
                                書記官  黃瓊儀


司法院資訊處製作；財團法人民間司法改革基金會備份。
